【裁判字號】    96,訴,523
【裁判日期】    970530
【裁判案由】    公共危險
【裁判全文】
臺灣臺北地方法院刑事判決               96年度訴字第523號
公  訴  人  臺灣臺北地方法院檢察署檢察官
被      告  乙○○
選任辯護人  陳丁章律師
上列被告因公共危險案件，經檢察官提起公訴（九十六年度偵字
第一八三七號），本院判決如下：
    主  文
乙○○失火燒燬如附表所示之物，致生公共危險，處拘役肆拾日
，如易科罰金以以新臺幣壹仟元折算壹日，減為拘役貳拾日，如
易科罰金以新臺幣壹仟元折算壹日。
    事  實
一、乙○○係居住於臺北縣新店市○○路七００巷一九號及二一
    號十六樓內之使用人，其平日有服用安眠藥之習慣，而本應
    隨時注意服用安眠藥後抽香煙時應將香煙熄滅後再睡覺，以
    免因服安眠藥睡覺後香煙未熄滅而造成燃燒之危險，且依當
    時狀況並非不能注意，乙○○因於民國九十五年十二月十五
    日遭其夫甲○○率眾毆打成傷，其心情不佳，於九十五年十
    二月十六日凌晨某時許在上開處所，服用過量鎮靜安眠藥企
    圖自殺，隨即在床上點燃香煙加以吸用，然因藥物過量而昏
    睡，疏未將香煙熄滅而起火燃燒，嗣因乙○○之父丁○○發
    覺有異，前往查看，發現上開處所起火，乃報警處理，並將
    乙○○救出，至消防隊員到場始將上開處所之火撲滅，然已
    造成上開處所燒燬如附表所示之物，致生公共危險。
    ，
二、案經臺北市政府警察局新店分局報請臺灣臺北地方法院檢察
    署檢察官偵查起訴。
    理  由
一、程序事項：
    被告及辯護人對於公訴人所提及以下本院作為判斷依據之各
    項證據資料，除被告於臺北縣政府消防局之談話筆錄及證人
    丁○○於警詢、偵查中之陳述及證人許智凱、趙坤茹於偵查
    中之陳述及火災調查報告書、原因研判書外，均同意或不爭
    執其證據能力，本院審酌該等言詞供述及書面作成時之情況
    認為適當，均無不宜作為證據之情事，依刑事訴訟法第一百
    五十九條之五規定，是除被告及辯護人所爭執外，均得作為
    證據。
（一）被告乙○○於臺北縣政府消防局之談話筆錄部分：按被告
      之自白，非出於強暴、脅迫、利誘、詐欺、疲勞訊問、違
      法羈押或其他不正之方法，且與事實相符者，得為證據，
      刑事訴訟法第一百五十六條第一項定有明文；又按刑事訴
      訟法第一百條之一第一項規定：「訊問被告應全程連續錄
      音，必要時，並應全程連續錄影，但有急迫情況且經記明
      筆錄者，不在此限。」，其目的即在以錄音、錄影真實紀
      錄訊問時之全部過程，藉以擔保被告供述之任意性及真實
      性，因此同條第二項即規定：「筆錄內所載之被告陳述，
      與錄音或錄影之內容不符者，除有前項但書情形外，其不
      符之部分，不得作為證據。」。經查證人許智凱即當日製
      作筆錄之臺北縣政府消防局隊員於偵查中證稱：因當天被
      告被帶到派出所去，本來伊是要去勘查現場，臨時接到通
      知，因為怕被告被移送，所以就趕到派出所去做筆錄，就
      沒有做錄音的動作（見偵查卷頁一三八），然依馬偕紀念
      醫院九十七年二月二十六日馬院醫字第０九六０００四二
      一三號函檢附之精神鑑定報告書認為：「案發當時個案應
      是服用超過醫師處方劑量的藥物，以致於呈現鎮靜安眠藥
      物急性中毒狀態，此一狀態可能造成行為異常、情緒異變
      、判斷力受損、言詞含糊及記憶受損，所以可以解釋個案
      在重回現場時一直誤以為女兒仍在火場、消防局談話筆錄
      表示是自己蓄意點火及警局筆錄中卻又表示抽煙不甚所造
      成之意外等情形」等語，此有上開鑑定報告書在卷可稽，
      是被告製作筆錄時並無錄音，本案消防局人員製作偵訊筆
      錄時，既未依照上開規定全程連續錄音，又無因情況急迫
      致無法錄音之情事存在，自與刑事訴訟法第一百條之一第
      一項之規定有違，且該談話筆錄所載被告陳述之內容，依
      照上開鑑定報告書意見，被告當時是處於鎮靜藥物急性中
      毒之情形，是顯然無法證明被告當時陳述具備真實性與任
      意性，故被告在臺北縣政府消防局中之談話筆錄並無證據
      能力。
（二）
  １、證人丁○○於警詢中之供述能力無證據能力之理由：
    按被告以外之人於司法警察調查中所為之陳述，與審判中不
    符時，其先前之陳述具有較可信之特別情況，且為證明犯罪
    事實存否所必要者，得為證據，刑事訴訟法第一百五十九條
    之二定有明文。本案證人丁○○於警詢中所為之陳述，核與
    證人丁○○於本院審理中具結證述情節並無明顯不符之情形
    ，是依據上開規定，證人丁○○於警詢中之供述難認有證據
    能力。
  ２、證人丁○○、許智凱、趙坤茹於偵查中之供述有證據能力
      之理由：
      按證人依法應具結而未具結者，其證言或鑑定意見，不得
      作為證據；被告以外之人於偵查中向檢察官所為之陳述，
      除顯有不可信之情狀者外，得為證據，刑事訴訟法第一百
      五十八條之三、第一百五十九條之一第二項分別定有明文
      。本案證人丁○○於偵查中接受檢察官訊問所為之陳述，
      業已依法具結等情，有相關結文在卷可參，且亦無證據證
      明證人丁○○、許智凱、趙坤茹於偵查中之陳述有何顯不
      可信之情狀，是依據上開規定，應認證人丁○○、許智凱
      、趙坤茹於偵查中之陳述具有證據能力。
（三）按刑事訴訟法第一百五十九條之四第一款規定，除顯有不
      可信之情況外，公務員職務上製作之紀錄文書、證明文書
      亦得為證據。蓋該等文書係公務員依其職權所為，與其責
      任、信譽攸關，若有錯誤、虛偽，公務員可能因此負擔刑
      事及行政責任，從而其正確性高，且文書經常處於可受公
      開檢查之狀態，設有錯誤，甚易發現而予及時糾正，是其
      真實之保障性甚高。辯護人雖爭執臺北市政府消防局於九
      十六年一月十四日做成之火災原因調查報告書及原因研判
      書不具證據能力，但上開文書係公務員職務上製作之紀錄
      與證明文書，且製作上開調查報告書及原因研判書之員警
      趙坤茹亦於偵查中具結證稱：其亦有到現場調查等語，可
      見上開報告並無顯不可信之情況，是上開火災原因調查報
      告書及原因研判書，應認有證據能力。
二、實體部分：
（一）訊據被告乙○○對於上開時、地發生火災之原因及起火後
      燒燬如附表所示之物之失火犯行坦承不諱，復經證人丁○○、丙○○、戊○○於審理中之證述明確，並有火災現場
      平面及物品配置圖在卷可稽，此事實堪以認定，應予依法
      論科。
（二）被告稱伊並未服食過量安眠藥企圖自殺及辯護人辯稱被告
      當時服用ＦＭ２案發當時腦子一片空白云云，請求依刑法
      第十九條第一、二項減刑。然經查依被告於九十五年十二
      月十六日十一時許在臺北縣政府警察局江陵派出所所做之
      警訊筆錄稱：因我於台北市遭我先生甲○○率眾毆打，我
      心情不好，我於今日凌晨約五時許，返回台北縣新店市○○路七００巷十九號、二一號十六樓家中，我就大量吞食
      安眠藥準備自殺，當我吞安眠藥後就躺在房間臥房內，隨
      手點燃一根香煙，之後我就意識模糊等語（見偵查卷頁八
      ）及證人丁○○即被告之父親於本院審理時證稱：因伊太
      太得知乙○○有吞藥自殺傾向，要伊前往乙○○住處查看
      ，伊於十六日早上五時十六分到達現場，伊於門外大喊，
      但屋內均無回應，當伊拿起大門鑰匙時欲開啟大門，因一
      時緊張打不開，所以伊就打電話至一一０報案，當伊報完
      案後，伊再以鑰匙開一次，結果有打開大門，而伊進入屋
      內，發現乙○○昏睡房間內床上，而床邊棉被已經燃起火
      勢，於是伊趕緊將乙○○拉往屋外，之後趕緊滅火，伊最
      後一次見到乙○○是於十六日早上欲時許，因乙○○於今
      日凌晨二時許於台北市遭其丈夫甲○○率眾毆打，心情很
      差，因而前來與伊及伊太太聊天等語（見偵查卷頁三十）
      ，嗣後於偵查中亦證稱：伊小女兒打電話來說乙○○好像
      想不開，伊太太就拿鑰匙給伊叫趕快過去看看，伊要開門
      時，因緊張，門開不開，伊怕她會想不開、自殺，所以伊
      打電話給一一０報案等語（見偵查卷頁一０一），且再依
      據前述馬偕紀念醫院之精神鑑定報告書所載被告當時之之
      精神狀況確實是鎮靜劑安眠藥物急性中毒狀態，所以判斷
      被告當時的確有自殺企圖，採取以服用超過醫師建議劑量
      的方式來自殺，而非被告所稱無自殺企圖，僅依醫師建議
      劑量服用安眠藥物等情，亦有鑑定報告書在卷可稽，是被
      告於案發時企圖自殺，而服用過量之安眠藥物應可認定。
      再依馬偕紀念醫院九十七年二月二十六日馬院醫字第０九
      六０００四二一三號函檢附之精神鑑定報告書認為：「個
      案應是為自殺企圖而服用過量鎮靜安眠藥物，導致急性中
      毒，極為可能因此造成精神狀況異常，進而使其判斷能力
      下降或有出現行為失序之狀況，因此無論是服藥後自行縱
      火或點煙造成火災意外，都必須注意其行為十支精神狀況
      的確可能因鎮靜安眠藥物過量所致之急性中毒狀態後發生
      辨識其行為違法火依其辨識而行為之能力顯著降低之狀況
      ，不過此一狀況仍須考量原因自由行為之情形為宜」等情
      ，是被告本身服用鎮靜安眠藥物過量之行為而導致行為當
      時精神有障礙，是為原因自由行為，依據刑法第十九條第
      三項之規定，被告是自陷於精神障礙中，並無刑法第十九
      條第一項、第二項之適用。
三、論罪科刑部分：
（一）按刑法所謂「燒燬」，係指經火力燃燒，喪失物之效用而
      言，必須其物喪失主要效用，始得謂失火既遂，如僅將房
      屋內之傢俱、電器用品等物焚燬，於房屋本身尚未達喪失
      其效用之程度者，亦僅能論以刑法第一百七十五條第三項
      失火燒燬罪。觀諸本件被告失火所燒燬者，不外係前述如
      附表所示之物品，至於房屋之鋼筋混凝土、牆壁結構等主
      要構成部分，並未因之喪失效用，此有卷附火災調查報告
      書及現場照片可佐，足認本件建築物之主要構造及其遮蔽
      風雨、供人棲身等使用效能並未喪失。是核被告失火燒燬
      如附表所示住宅等以外之自己所有物之行為，係犯刑法第
      一百七十五條第三項之失火燒燬住宅、建築物等以外之物
      。
（二）公訴意旨認認被告應成立刑法第一百七十三條第三項、第
      一項之放火未遂罪（起訴書記載為刑法第一百七十三條第
      一項放火罪，經公訴檢察官更正為放火未遂罪）。然經查
      ：
      １、火災鑑定報告書之製作人即臺北縣政府消防局隊員趙
          坤茹於偵查中證稱：認定是被告點火是依據談話筆錄
          ，還有一一九之報案錄音資料等語（見偵查卷頁一三
          九），然如前所述，被告當時在台北縣政府消防局之
          談話筆錄，被告吞食過量安眠藥物，精神狀況有異常
          ，其陳述真實與否，顯有疑義；而一一九報案錄音記
          錄中丁○○於報案時雖稱「不是在燒金紙啦，她在燒
          房子啦，拜託」、「現在情形裡面它燒出來在悶燒，
          裡面都黑煙，我沒有辦法」、「人要出來、人要出來
          ，快點、謝謝」等語，然證人丁○○於本院審理時證
          稱：伊在報警時，會跟警察說伊放火燒房子，是因為
          伊按電鈴，沒人開門，伊聞到臭煙味很緊張，聯想是
          她放火，但是進去的時候，火已經冒出來，但是才開
          始著火，是床著火，被告是躺在床上的等語（見本院
          九十六年九月二十一日），顯見證人丁○○當時在一
          一九報案時說伊女兒放火，是證人丁○○所推測之詞
          ，是調查報告所認定之基礎顯然有所瑕疵；再證人趙
          坤茹於偵查中亦稱：現場勘查時，棉被已燒失，看不
          到殘留的跡證（見偵查卷頁一四０），是本件火災是
          否為被告點火所引起顯然有所疑義。
      ２、是本件火災是否由被告點火所造成，判斷上有所疑義
          ，是依罪疑為輕之原則應僅認定是被告因抽煙而失火
          造成本件火災。
      ３、公訴意旨雖認為依據刑法第一百七十三條第三項、第
          一項處斷，雖有未洽，惟其社會基本事實同一，本院
          應逕行變更起訴法條。
 （三）爰審酌被告乙○○其因受丈夫毆打，心情不佳，企圖自
       殺而服用過量鎮靜安眠藥物，因一時疏忽，犯下本件罪
       行，造成並影響公共之安全，惟過失情節尚非相當嚴重
       等一切情狀，量處如主文所示之刑。再者，中華民國九
       十六年罪犯減刑條例於九十六年六月十五日通過，並自
       九十六年七月十六日開始施行，查被告之犯罪行為係在
       九十六年四月二十四日以前所為，且經本院宣告有期徒
       刑一年六月以下之刑，而無前述條例第三條規定不予減
       刑之情形，合於減刑之條件，應依該條例第二條第一項
       第三款規定減其刑期如主文所示，並諭知易科罰金之折
       算標準。
據上論斷，應依刑事訴訟法第二百九十九條第一項前段，刑法第
一百七十五條第三項，刑法第四十一條第一項前段，刑法施行法
第一條之一，中華民國九十六年罪犯減刑條例第二條第一項第三
款、第七條、第九條，判決如主文。
本案經檢察官王鑫健到庭執行職務
中    華    民    國    97    年    5    月     30    日
                    刑事第八庭    審判長法  官  陳德民
                                        法  官  唐于智
                                        法  官  陳芃宇
上正本證明與原本無異。
如不服本判決，應於判決送達後10日內向本院提出上訴狀（應抄
附繕本）。告訴人或被害人如對於本判決不服者，應具備理由請
求檢察官上訴，其上訴期間之計算係以檢察官收受判決正本之日
期為準。
                                        書記官  黃鈴容
中    華    民    國    97    年    5    月     30    日
附錄本案論罪科刑法條全文
刑法第一百七十五條
放火燒燬前二條以外之他人所有物，致生公共危險者，處一年以
上七年以下有期徒刑。
放火燒燬前二條以外之自己所有物，致生公共危險者，處三年以
下有期徒刑。
失火燒燬前二條以外之物，致生公共危險者，處拘役或三百元以
下罰金。
附表：十九號十六樓北側臥房內上半部靠天花板處有煙燻及輕微
      受燒情形，東側開放式廚房及餐廳均以上半部受燒情形較
      為嚴重，靠近地面之櫥櫃、桌椅等物品則未完全碳化，西
      側客廳內木質家具有受燒現象，但茶几、沙發椅等仍留有
      木質骨架殘骸，二十一號南側臥房內僅上半部有明顯煙燻
      及受燒碳化情形，其餘物品除煙燻外則尚維持原狀，西側
      佛堂內天花板及內部木質裝潢已燒失，內部雜物亦已燒毀
      ，東側視聽室用以區隔之木櫃幾已完全稍燬，西側小臥房
      室外牆面之木質裝潢已完全燒失。


司法院資訊處製作；財團法人民間司法改革基金會備份。
